臺灣新北地方法院民事裁定　
109年度家繼訴字第9號
上  訴  人
即  被  告  簡志仲  



上列上訴人與被上訴人即原告簡志光間請求分割遺產事件，上訴
人對本院於民國111年6月15日所為109年度家繼訴字第9號判決不
服，提起上訴，本院裁定如下：
    主  文
上訴人應於本裁定送達後五日內，補繳第二審裁判費新臺幣壹拾
壹萬捌仟伍佰壹拾捌元，逾期未繳納，即駁回其上訴。
    理  由
一、按家事訴訟事件，除本法別有規定者外，準用民事訴訟法之
　　規定，為家事事件法第51條所明定。次按提起第二審上訴，
　　應依民事訴訟法第77條之16第1項之規定繳納裁判費，此為
    必須具備之程式。而上訴不合程式或有其他不合法情形而可
    以補正者，原第一審法院應定期間命其補正，如不於期間內
    補正，應以裁定駁回之，民事訴訟法第442條第2項亦有明定
    。再按訴訟標的之價額，由法院核定；核定訴訟標的之價額
    ，以起訴時之交易價額為準；無交易價額者，以原告就訴訟
    標的所有之利益為準；以一訴主張數項標的者，其價額合併
    計算之；因定期給付或定期收益涉訟，以權利存續期間之收
    入總數為準；期間未確定時，應推定其存續期間。但其期間
    超過10年者，以10年計算，同法第77之1條第1項、第2項、
    第77之2條第1項前段及第77條之10分別定有明文。又請求分
    割共有物（遺產）之訴，其訴訟標的應以原告在第一審起訴
    時因分割所受利益之客觀價額為準，此種案件上訴時，其訴
    訟標的價額及上訴利益額，亦以此為準，不因被告或原告提
    起上訴而有所歧異（最高法院107年度台抗字第98號裁定意
    旨參照）。另民法第1164條所定之遺產分割，既係以遺產為
    一體，整個的為分割，並非以遺產中各個財產之分割為對象
    ，則於分割遺產之訴，其訴訟標的價額及上訴利益額自應依
    全部遺產於起訴時之總價額，按原告所佔應繼分比例定之（
    最高法院110年度台抗字第318號裁定意旨參照）。
二、被上訴人即原告簡志光於原審以一訴合併請求分割遺產及返
    還占有其分得遺產之不當得利，上訴人就原判決對其不利部
    分提起全部上訴，未據繳納第二審裁判費。經查：
　㈠關於分割遺產訴訟部分，被上訴人即原告起訴請求分割被繼
    承人謝春梅之遺產價額共計新臺幣（下同）2,080萬1,403元
    ，且被上訴人主張其法定應繼分為3分之1，則被上訴人因分
    割遺產所受利益數額為693萬3,801元【計算式：2,080萬1,4
    03元×1/3 ＝693萬3,801元】。揆諸前揭說明，系爭遺產分割
    訴訟標的價額及上訴利益額之計算，均應以原告（即被上訴
    人）上開因分割系爭遺產所受利益之價額為準，不因何造當
    事人提起上訴而有所歧異，是上訴人此部分之上訴利益額即
    應以693萬3,801元為準。
　㈡關於不當得利訴訟部分，因被上訴人不當得利之請求係獨立
    於分割標的（系爭遺產）以外之財產利益，是不當得利請求
    與分割遺產等二項標的，並無互相競合或應為選擇之關係，
    其訴訟標的價額自應合併計算（最高法院111年度台抗字第7
    64號裁定意旨參照）。又被上訴人既非以所有物返還請求權
    為訴訟標的，並附帶請求相當於租金之不當得利，自不得以
    系爭土地現值為訴訟標的價額計算基礎，亦不生民事訴訟法
    第77條之2第2項所謂附帶主張部分不併算訴訟標的價額之問
    題，而應以其主張上訴人占用系爭不動產期間，合併計算其
    相當於租金之不當得利金額為訴訟標的之價額。查原判決主
    文第二項係命上訴人給付被上訴人8萬5,572元及自民國108
    年7月23日起，至清償日止，按週年利率百分之5計算之利息
    ，是上訴人就此敗訴部分提起全部上訴，上訴利益即為8萬5
    ,572元。至原判決主文第三項命被上訴人給付上訴人自108
    年7月23日起至遷讓系爭不動產之日止，按月計算相當於租
    金之不當得利，核屬定期給付涉訟，因被上訴人未請求拆屋
    還地，上訴人返還系爭不動產之期間未能確定，且觀諸上訴
    人自陳被繼承人謝春梅於71年間將系爭房屋贈與伊，伊與妻
    小歷年來均居住於此，伊自系爭房屋於71年完工之後起，即
    以自己名義設置自來水裝置及電表等語（見本院卷第185頁
    至第186頁、第356頁），可預期上訴人占有系爭不動產之期
    間應會超過10年，依民事訴訟法第77條之10規定，應以10年
    計算被上訴人權利存續期間，據此計算訴訟標的價額為85萬
    5,720元【計算式：7,131元×12月×10年＝85萬5,720元】，上
    訴人就此敗訴部分提起全部上訴，上訴利益即為85萬5,720
    元。
　㈢綜上，本件第一審判決不利於上訴人之訴訟標的價額經核定
    為787萬5,093元【計算式：693萬3,801元＋8萬5,572元＋85萬
    5,720元＝787萬5,093元】，應徵第二審裁判費11萬8,518元
    （壹拾壹萬捌仟伍佰壹拾捌元），未據上訴人繳納。茲限被
    上訴人於收受本裁定正本5日內，向本院如數補繳，逾期未
    繳納，即駁回其上訴。
三、爰裁定如主文。
中    華    民    國   111    年     9    月    16    日
                  家事第二庭  法  官  王  廷
以上正本係照原本作成。
如不服本裁定關於核定訴訟標的價額部分，應於送達後10日內向
本院提出抗告狀，並繳納抗告費新臺幣1,000 元；關於命補繳裁
判費部分，不得抗告。
中    華    民    國   111    年    9     月    16    日
                              書記官  王郁允